臺灣桃園地方法院民事判決　　　　　　　　　　　　九十三年度訴字第一一一七號
　　原　　　告　台灣中小企業銀行股份有限公司
　　法定代理人　鍾甦生
　　訴訟代理人　林義順
　　被　　　告　丁○○○
　　兼　右一人
　　訴訟代理人　乙○○
右當事人間清償債務事件，於民國九十三年十二月十四日辯論終結，本院判決如左：
    主    文
被告乙○○應於繼承徐寶田之遺產範圍內，與被告丁○○○連帶給付原告新臺幣玖拾
柒萬伍仟貳佰拾貳元，及自民國九十三年一月二十八日起至清償日止，按年息百分
之七點四九五計算之利息，並自民國九十三年二月二十九日起至清償日止，逾期六個
月以內者，按上開利率百分之十，逾期六個月以上者，按上開利率百分之二十計算之
違約金。
被告乙○○應於繼承徐寶田之遺產範圍內，與被告丁○○○連帶給付原告新臺幣壹佰
壹拾陸萬壹仟伍佰玖拾貳元，及自民國九十二年十二月二十八日起至清償日止，按年
息百分之八點四一三計算之利息，並自民國九十三年一月二十九日起至清償日止，逾
期六個月以內者，按上開利率百分之十，逾期六個月以上者，按上開利率百分之二十
計算之違約金。
訴訟費用由被告乙○○於繼承徐寶田之遺產範圍內，與被告丁○○○連帶負擔。
    事    實
甲、原告方面：
壹、聲明：如主文第一項、第二項所示。
貳、陳述：
一、緣訴外人徐寶田於民國八十五年十二月二十八日邀被告丁○○○為連帶保證人，
    向原告借款新台幣（下同）一百五十萬元，借款期限自八十五年十二月二十八日
    起至一百零五年十二月二十八日止，雙方約定本金及利息應自八十六年一月二十
    八日起，以每一個月為一期，分二百四十期平均攤還，利息則按年息百分之八點
    五計算，嗣後原告基本放款利率調整時，自調整日起改按原告新通告基本放款利
    率加年息百分之零點二八計算，且借款人如遲延履行時，除按上開利率計算利息
    外，逾期在六個月以內者，按上開利率百分之十，超過六個月以上者，按上開利
    率百分之二十加付違約金。惟徐寶田自九十三年一月二十八日起即未再繳納本息
    ，尚積欠本金九十七萬五千二百三十二元，及自九十三年一月二十八日起算之利
    息、自同年二月二十九日起算之違約金。
二、訴外人徐寶田又於八十七年六月十九日邀被告丁○○○為連帶保證人，向原告借
    款一百五十萬元，借款期限自八十七年六月十九日起至一百零二年六月十九日止
    ，雙方約定本金及利息應自八十七年七月十九日起，以每一個月為一期，分一百
    八十期平均攤還，利息則按年息百分之九點三五計算，嗣後原告基本放款利率調
    整時，自調整日起改按原告新通告基本放款利率加年息百分之零點六七計算，且
    借款人如遲延履行時，除按上開利率計算利息外，逾期在六個月以內者，按上開
    利率百分之十，超過六個月以上者，按上開利率百分之二十加付違約金。惟徐寶
    田自九十二年十二月二十八日起即未再繳納本息，尚積欠本金一百一十六萬一千
    五百九十二元，及自九十二年十二月二十八日起算之利息、自九十三年一月二十
    九日起算之違約金。
三、上開二筆借款，依兩造所定之授信約定書第五條第一項之約定，均因借款人不依
    約定清償本金而視為全部到期，惟徐寶田已於九十二年五月十二日死亡，被告乙
    ○○於九十二年十二月三十一日已就其父徐寶田之遺產辦畢分割繼承登記，爰依
    民法消費借貸、連帶保證以及繼承之法律關係，提起本件訴訟。
參、證據：提出借據二紙、連線作業通用查詢驗證單一紙、大溪地政事務所網路申領
    異動索引一紙、繼承系統表一紙、
    紙、存款轉帳收入傳票影本二紙為證。
乙、被告方面：
壹、聲明：
    同意原告聲明之請求。
貳、陳述：
    對原告所主張之事實不爭執，惟被告乙○○業已向法院辦理限定繼承，其願意在
    繼承訴外人徐寶田遺產之範圍內，清償徐寶田對原告之債務。
參、證據：提出臺灣桃園地方法院九十二年度繼字第三七二號民事裁定影本一紙為證
    。
丙、本院依職權調閱本院九十二年繼字第三七二號卷宗、九十二年繼字第三六二號卷
    宗及九十三年度執字第一四五八七號卷宗。
    理      由
壹、程序方面：
    按訴狀送達後，原告不得將原訴變更或追加他訴。但擴張或減縮應受判決事項之
    聲明者，不在此限。民事訴訟法第二百五十五條定有明文。本件原告起訴原請求
    ：被告二人應連帶給付如主文第一、二項所示之本金、利息及違約金，嗣於本院
    九十三年十二月十四日言詞辯論時，變更對被告乙○○部分之請求為：被告乙○
    ○應於繼承徐寶田之遺產範圍內，與被告丁○○○連帶給付如主文第一、二項所
    示之本金、利息及違約金，核屬減縮應受判決事項之聲明，揆諸前開規定，自應
    准許。
貳、實體方面：
一、本件原告主張訴外人徐寶田分別於八十五年十二月二十八日、八十七年六月十九
    日邀被告丁○○○為連帶保證人，向伊先後借得一百五十萬元之借款兩筆，共計
    三百萬元，詎上開二筆借款嗣後均未依約清償，依兩造之約定，全部債務均已視
    為到期，尚欠如主文第一項、第二項所示之本金、利息及違約金，惟徐寶田嗣於
    九十二年五月十二日死亡，被告丁○○○為上開二筆借款之連帶保證人，被告乙
    ○○則為徐寶田之繼承人等事實，業據提出與伊所述相符之借據影本二紙、連線
    作業通用查詢驗證單一紙、大溪地政事務所網路申領異動索引一紙、繼承系統表
    一紙、
    二紙可證，而為被告所不爭執，並經本院依職權調閱附於本院九十三年度執字第
    一四五八七號卷宗內之借據正本無訛，堪信原告之前開主張為真實。
二、按稱保證者，謂當事人約定，一方於他方之債務人不履行債務時，由其代負履行
    責任之契約。又數人負同一債務，明示對於債權人各負全部給付之責任者，為連
    帶債務；連帶債務之債權人，得對於債務人之全體，同時請求全部之給付，且連
    帶債務未全部履行前，全體債務人仍負連帶責任，民法第七百三十九條、第二百
    七十二條第一項、第二百七十三條分別定有明文。次按，繼承，因被繼承人死亡
    而開始。遺產繼承人，除配偶外，依左列順序定之：一、直系血親卑親屬。繼承
    人得限定以因繼承所得之遺產，償還被繼承人之債務。繼承人對於被繼承人之債
    務，負連帶責任。亦分別為民法第一千一百四十七條、第一千一百三十八條第一
    款、第一千一百五十四條第一項、第一千一百五十三條第一項所明定。又按限定
    繼承之繼承人，仍應繼承被繼承人之債務全額，僅以因繼承所得之遺產為限度，
    負償還責任，即限定繼承人非無債務，僅其責任有限而已；限定繼承債權人，得
    就債權全額為裁判上及裁判外一切請求，惟債權人起訴請求，繼承人如提出限定
    繼承之抗辯時，法院應為保留的給付（於繼承財產限度內為給付）之判決。經查
    ，本院核閱原告提出之
    乙○○是否曾以訴外人徐寶田為被繼承人向本院為拋棄繼承或限定繼承之意思表
    示，另依職權調閱本院九十二年繼字第三七二號卷宗、九十二年繼字第三六二號
    卷宗結果，徐寶田係於九十二年五月十二日死亡，其配偶為被告丁○○○，其直
    系血親卑親屬共有三人，分別為被告乙○○及訴外人丙○○、甲○○，其中被告
    丁○○○及訴外人丙○○、甲○○均已拋棄繼承，被告乙○○亦於法定期間內以
    徐寶田為被繼承人向本院為限定繼承之意思表示，並於本件訴訟中提出限定繼承
    之抗辯，揆諸前開規定及說明，被告乙○○僅以繼承徐寶田之遺產範圍內，與上
    開二筆借款之連帶保證人即丁○○○負連帶清償責任。
四、再按，消費借貸契約，借用人應於約定期限內，返還與借用物種類、品質、數量
    相同之物；又遲延之債務，以支付金錢為標的者，債權人得請求依法定利率計算
    之遲延利息，但約定利率較高者，仍從其約定利率。民法第四百七十八條前段、
    第二百三十三條第一項分別定有明文。經查，本件上開二筆借款既分別自九十三
    年一月二十八日、九十二年十二月二十八日起即未依約繳納本息，已如前述，依
    兩造之約定原告即得為全部清償之請求。而本件原告得請求全部給付時，伊銀行
    之基本放款利率為百分之七點七四三，上開第一筆借款之利息，依約加計百分之
    零點二八後，原告得請求之利率為百分之八點零二三，惟原告於本件僅請求依年
    息百分之七點四九五計算之利息，自為法所許。又上開第二筆借款之利息，依約
    加計百分之零點六七後，原告得請求之利率為百分之八點四一三，原告依此請求
    ，亦無不合。從而，原告依消費借貸、連帶保證契約及繼承之法律關係，訴請被
    告乙○○應於繼承徐寶田之遺產範圍內，與被告丁○○○連帶給付原告如主文第
    一項、第二項所示之本金、利息及違約金，為有理由，應予准許。
五、據上論結，本件原告之訴為有理由，依民事訴訟法第八十五條第二項，判決如主
    文。
中　　　華　　　民　　　國　　九十三　　年　　 十二 　　月　　二十八　　日
                                臺灣桃園地方法院民事第二庭
                                        審判長法      官  劉克聖
                                              法      官  周玉群
                                              法      官  范明達
右為正本係照原本作成
如對本判決上訴，須於判決送達後廿日內向本院提出上訴狀。
中　　　華　　　民　　　國　　九十三　　年　　 十二 　　月　　二十八　　日
                                              法院書記官  李燕枝
